最高法院刑事判決　　　　　　一○○年度台上字第二四三一號
上　訴　人　台灣高等法院高雄分院檢察署檢察官
被　　　告　江春德
上列上訴人因被告妨害性自主案件，不服台灣高等法院高雄分院
中華民國九十九年一月十一日第二審判決（九十八年度上訴字第
一五八九號，起訴案號：台灣高雄地方法院檢察署九十七年度偵
字第二七０五六號），提起上訴，本院判決如下：
    主  文
原判決撤銷，發回台灣高等法院高雄分院。   
    理  由  
本件原判決以公訴意旨略稱：被告江春德於民國九十七年九月十
一日晚間十時許，騎機車在高雄市○○區○○村○○公園內，見
Ａ女（代號00000000，姓名年籍詳卷）經過，竟基於強制性交之
犯意，將Ａ女強拉進公園內，先脫自己所著褲子，又強脫Ａ女褲
子後，將陰莖插入Α女陰道內抽動，對Α女強制性交一次。未幾
，Α女之夫Ｂ男（姓名年籍詳卷）因Α女外出未回，前往尋找，
至上開公園時，發現被告身體趴在Α女身上，頭部匍伏Α女胸部
附近，身體在動，狀似進行性行為，乃大喊：「不要走」，被告
聞聲未及射精，馬上起身騎機車逃離，倉惶間將所穿著拖鞋一隻
遺留現場。嗣Α女經社工人員陪同報警而查悉上情。因認被告犯
有刑法第二百二十二條第一項之加重強制性交罪嫌云云。經審理
結果，認不能證明被告犯罪，因而撤銷第一審之科刑判決，改判
諭知無罪。固非無見。
惟查：審理事實之法院，對於被告有利及不利之證據，應一律注
意，詳為調查，綜合全案證據資料，本於職權定其取捨，依自由
心證而為事實之判斷，且此項自由判斷之職權運用，應受經驗法
則與論理法則之支配，倘將各項證據予以割裂，分別單獨觀察判
斷，即不合於論理法則。又證人之證言，遇有前後不一，或彼此
互相齟齬之情形，事實審法院為發現真實起見，應就其全盤供述
之意旨，佐以卷內證據為綜合判斷，並依據經驗法則及論理法則
，詳予剖析其供述異同之情形，若足認其關於基本事實之陳述，
果於真實性無礙時，即非不得予以採信。苟不為上開調查研析，
僅以其陳述稍有不符或矛盾，即認其全部陳述均與事實不符，而
悉予摒棄不採，對供述相同之處又俱不斟酌，則法官依經驗法則
、論理法則判斷事理之功能盡廢，其採證認事之職權行使與自由
心證暨證據法則之運用，均難認為合法。(一)、卷查證人Α女為中
度智能障礙之人，一般而言，其觀察、記憶、表達及陳述能力本
難與正常人相同，況Α女就被告如何將其拉入公園，壓在地上，
脫其褲子，以陰莖插入下體予以性交不久，因Ｂ男前來尋找發現
喊叫，被告即起身逃離，倉惶間錯穿一隻Α女拖鞋，而遺留被告
所穿夾腳拖鞋一隻在現場等基本事實陳述，前後似無二致，且與
Ｂ男證述之所見情形似亦相符。原判決未慮及此，遽以「被告是
先脫何人褲子？褲子是全脫或脫一半？（Ａ女）先後所述不一，
且就被告當天是穿長褲或短褲？亦與Ｂ男所述歧異」等細節出入
，認Ａ女、Ｂ男之證詞歧異，不能採信，即非適法。(二)、被告倉
惶逃逸時，錯穿一隻Α女之套式拖鞋，而將自己所穿夾腳拖鞋一
隻留在現場後，Α女似一腳穿著自己之拖鞋，一腳穿著被告之夾
腳拖鞋前往警局報案，警員將Α女穿著二種拖鞋之情形拍照存證
後，將該隻夾腳拖鞋扣案，保存於證物袋內，有照片（見警卷第
二十八至三十一頁）、扣押物品目錄表（見警卷第十四頁）、Α
女之警詢筆錄（見警卷第二頁背面）在卷可稽。上情如果無誤，
即非Α女穿走一隻夾腳拖鞋前往報案後，現場尚留一隻夾腳拖鞋
。原審未詳加調查、審酌，竟謂「……既然一雙套式拖鞋及一雙
夾腳拖鞋均被被告及Ａ女各穿一腳離去，理應已無拖鞋可遺留在
現場，然為何在案發現場仍遺留被告之一隻夾腳拖鞋？其中過程
如何？豈不令人起疑！」其論斷顯與卷內證據資料不符，有理由
矛盾及調查職責未盡之違誤。本件究竟實情如何，攸關被告犯罪
成立與否，基於公平正義之維護，仍待調查釐清，以期適法。上
訴意旨指摘原判決不當，非無理由，應認有撤銷發回更審之原因
。                                               
據上論結，應依刑事訴訟法第三百九十七條、第四百零一條，判
決如主文。
中    華    民    國  一○○  年    五    月   十二   日
                      最高法院刑事第十一庭
                          審判長法官  賴  忠  星  
                                法官  呂  丹  玉  
                                法官  吳      燦  
                                法官  蔡  名  曜  
                                法官  葉  麗  霞  
本件正本證明與原本無異
                                      書  記  官  
中    華    民    國  一○○  年    五    月   十七   日
                                                      K